【裁判字號】    95,易,279
【裁判日期】    951011
【裁判案由】    恐嚇
【裁判全文】
臺灣高雄地方法院刑事判決               95年度易字第279號
公  訴  人  臺灣高雄地方法院檢察署檢察官
被      告  丙○○
上列被告因恐嚇案件，經檢察官提起公訴（94年度偵字第25420
號），本院判決如下：
    主  文
丙○○以加害生命、身體之事，恐嚇他人致生危害於安全，處拘
役肆拾日，如易科罰金，以銀元佰元即新臺幣玖佰元折算壹日
。
    事  實
一、丙○○因與經營址設高雄市三民區○○○路1020號7 樓之3
    「南北坊越南新娘仲介公司」之乙○○間有債務糾紛，先於
    民國91年11月13日上午9 時許，撥打上開公司電話號碼找乙○○索討債務，由員工甲○○接聽，答稱乙○○不在公司等
    語，丙○○竟基於恐嚇危害安全之犯意，在電話中向甲○○
    以：妳叫乙○○出面，否則「連妳都有事，要給妳好看」之
    加害生命、身體言語恐嚇甲○○，使其心生畏懼，致生危害
    於安全。繼於隔日上午8 時許，又至該公司外拆毀招牌（毀
    損部分業經撤回告訴），並於10時許進入該公司找乙○○討
    債，因乙○○仍不在公司，丙○○即接續前開犯意，再次以
    同上言語恐嚇甲○○，更增甲○○心中恐懼，致生危害於安
    全。嗣乙○○、丙○○均至高雄市政府警察局三民第二分局
    民族路派出所互就對方毀損、恐嚇提出告訴，而查獲上情。
二、案經高雄市政府警察局三民第二分局報請臺灣高雄地方法院
    檢察署檢察官偵查起訴。
    理  由
一、證據能力部分：
 (一) 按被告以外之人於偵查中向檢察官所為之陳述，除顯有不可
    信之情況者外，得為證據，刑事訴訟法第159 條之1 第2 項
    定有明文。本件證人即被害人甲○○於偵查中向檢察官所為
    之陳述，係以證人身分所為之證述，業經具結擔保其證詞之
    真實性，證人肆於審判中到庭作證，未曾表示檢察官在偵查
    時有何不當訊問之情形，復無證據足認上開陳述作成時，有
    何顯不可信之情況，揆諸前開規定，其於偵查中向檢察官所
    為之陳述，自得為證據。
 (二) 次按被告以外之人於檢察事務官、司法警察官或司法警察調
    查中所為之陳述，與審判中不符時，其先前之陳述具有較可
    信之特別情況，且為證明犯罪事實存否所必要者，得為證據
    ，刑事訴訟法第159 條之2 定有明文。本件證人甲○○於檢
    察事務官及司法警察調查中所為之陳述，與其於審判中到庭
    證述雖非一致，惟未曾表示先前陳述有何不當詢問之情形，
    更表示事隔已久，記憶不清，應以先前陳述較為準確，應認
    證人於檢察事務官及司法警察調查中所為之陳述，具有較可
    信之特別情況，且為證明被告本件犯罪事實存否所必要，揆
    諸前開規定，自得作為證據。
二、認定事實所憑證據及被告之辯解：
    訊據被告固承認有於前揭時間，前往上開公司找案外人乙○○討債等情，惟矢口否認有何恐嚇犯行，辯稱：伊係親自前
    往上開公司，並未打電話，且未曾對甲○○恐嚇云云，經查
    ：
 (一) 證人即被害人甲○○於本院審理中證稱：丙○○對我說，若
    我不找乙○○出來的話，連我都有事。他先是在電話中向我
    恐嚇，隔天他到公司找不到乙○○，當場又對我講前一天在
    電話中的恐嚇言語等語（本院卷第59頁）；於偵訊中證稱：
    當天9 點多，我接到丙○○的電話，他跟我說「要給你好看
    ，連你都有事」，我聽到後會害怕等語（偵卷第13頁）；於
    警詢中則證稱：丙○○到公司來找乙○○，我說許先生不在
    ，有什麼事需要我轉達，他說他是丙○○，叫我找許先生出
    來，然後就坐在辦公室沙發上，等了20分鐘左右，走到我桌
    前說：叫你找乙○○出面，不然的話，你與乙○○是股東關
    係，連你都會有事等語（警卷第7 、8 頁），對於被告確有
    以電話及親赴上開公司對其恐嚇等情，始終指訴不移。參以
    被告自承係尋找案外人乙○○討債，亦不否認有拆毀上開公
    司招牌，其既急欲乙○○出面解決債務，對於被害人先後在
    電話中及公司內向其表示乙○○不在之說法，必然甚感不滿
    ，其既不惜以拆毀招牌之方式逼迫乙○○出面，則對於被害
    人以言詞恐嚇，原非不可想像。況證人甲○○證稱：案發前
    我並不認識丙○○，是他來公司時，說他就是丙○○，到了
    警察局時承認電話也是他打的等語（本院卷第60頁）；被告
    於本院審理中亦自承與證人並無恩怨等語（本院卷第89頁）
    。證人既與被告素不相識，未有怨隙，且被告是否經法院判
    決有罪，對於證人並無利害關係，實無甘冒偽證罪之刑責，
    而攀陷被告之理。益徵被告確有於前揭時、地，以電話及親
    至該公司，對被害人以上開言詞加以恐嚇甚明。
 (二) 又衡諸社會通常經驗，一般人聽聞「連妳都有事，要給妳好
    看」之言語，均能認識此乃加害生命、身體之惡害通知，惟
    是否因而心生畏懼，仍須以聽聞當時之客觀環境，及受此惡
    害通知之人，主觀上是否認為惡害有實現之可能以為斷。證
    人甲○○證稱：因為丙○○看起來很兇惡，而我又是「南北
    坊越南新娘仲介公司」在電視節目的主持人，也是高雄分公
    司的經理，所以我會害怕等語（見本院卷第60頁）。參以被
    告既欲尋案外人乙○○討債，而乙○○遲未出面，衡情其語
    氣已難平和，又自承有拆毀前開公司之舉，其雖辯稱非故意
    拆毀，且業經乙○○撤回毀損告訴，惟有此非理性之舉動，
    已足使人認其非無使用暴力之可能；況被害人甲○○係前開
    公司仲介越南新娘之電視節目主持人，顯較常人易於辨認而
    難於隱匿，又係前開公司高雄分公司之經理，更有遭誤認需
    對公司負責人乙○○債務負責之可能，是其對於被告兩度以
    「叫乙○○出面，否則連妳都有事，要給妳好看」之恐嚇言
    語，自較常人更增恐懼畏怖之心理，實屬人情之常。益徵被
    害人甲○○確因被告以前開加害生命、身體之言語加以恐嚇
    ，心生恐懼畏怖而危害其安全無疑。
 (三) 綜上所述，本件事證明確，被告犯行洵堪認定，應予依法論
    科。
三、論罪科刑部分：
 (一) 按行為後法律有變更者，適用行為時之法律。但行為後之法
    律有利於行為人者，適用最有利於行為人之法律，刑法第2
    條第1 項定有明文。又有關新舊法之比較，應就罪刑有關之
    共犯、未遂犯、想像競合犯、牽連犯、連續犯、結合犯以及
    累犯加重、自首減輕暨其他法定加減原因與加減例等一切情
    形，綜其全部罪刑之結果而為比較（最高法院95年第8 次刑
    事庭會議決議參照）。本件被告行為後，如附表所示之相關
    法律均已變更，並俱於95年7 月1 日施行。玆經如附表所示
    之整體比較結果，裁判時之法律並非有利於被告。揆諸前開
    規定，自應適用各該行為時即修正前之法律至明。
 (二) 核被告所為，係犯刑法第305 條之恐嚇危害安全罪。其先後
    二次分別以電話或親自到場向被害人恐嚇之犯行，均係為要
    求被害人聯繫案外人乙○○出面解決債務之同一目的，其以
    電話恐嚇被害人後，隨後至該公司尋乙○○仍未遇，當面對
    被害人續為相同之恐嚇言語，應認係數個舉動之接續施行，
    而為接續犯。其於91年11月14日上午10時許，在上開公司恐
    嚇被害人之犯行，雖未據起訴，惟與前開論罪科刑部分即於
    同年11月13日上午9 時許，在電話中恐嚇被害人之犯行，屬
    接續犯之包括一罪，為起訴效力所及，本院自應併予審理。
    審酌被告不思以合法途徑聯絡案外人乙○○解決債務問題，
    竟對乙○○之員工即被害人甲○○以前開加害生命、身體之
    言語加以恐嚇，致被害人心生畏懼，危害其安全，事後猶設
    詞狡辯，否認犯行，犯罪後態度欠佳，並參酌其恐嚇之次數
    、恐嚇言語所造成被害人畏怖之程度，及被害人已當庭表明
    不願追究等一切情狀，量處如主文所示之刑，並諭知易科罰
    金之折算標準，以示儆懲。
據上論斷，應依刑事訴訟法第299 條第1 項前段，刑法第2 條第
1 項前段、第305 條、修正前刑法第41條1 項前段，罰金罰鍰提
高標準條例第1 條前段、修正前罰金罰鍰提高標準條例第2 條，
判決如主文。
中    華    民    國    95    年    10    月    11    日
                  刑事第六庭    審判長法  官  黃建榮
                                      法  官  王  琁
                                      法  官  林柏壽
以上正本證明與原本無異。
如不服本判決，應於判決送達後10日內，向本院提出上訴狀。
中    華    民    國    95    年    10    月    11    日
                                      書記官  林國龍
附錄本案論罪科刑法條：
中華民國刑法第305 條
以加害生命、身體、自由、名譽、財產之事，恐嚇他人致生危害
於安全者，處2 年以下有期徒刑、拘役或3 百元以下罰金。
附表：
┌──────┬─────────────┬─────────────┬───────┬────┐
│相關變更條文│行為時法（下稱舊法）之內容│裁判時法（下稱新法）之內容│比  較  理  由│備    註│
├──────┼─────────────┼─────────────┼───────┼────┤
│罰金刑貨幣單│依法律應處罰金、罰鍰者，就│中華民國94年1 月7 日法修正│刑法之貨幣單位│經按現行│
│位之變更 (罰│其原定數額得提高為2 倍至10│施行後，刑法分則編所定罰金│由「銀元」變更│法規所定│
│金罰鍰提高標│倍（刑法已定明10倍）。第1 │之貨幣單位為新臺幣。94年1 │為「新臺幣」，│貨幣單位│
│準條例第1 條│條所定得提高倍數之規定，於│月7 日刑法修正時，刑法分則│且刑法分則之罰│折算新臺│
│前段、第5 條│本條例修正後制定之法律，不│編未修正之條文定有罰金者，│金數額，亦視該│幣條例第│
│／刑法施行法│適用之；本條例修正前公布之│自94年1 月7 日刑法修正施行│分則先前曾修正│2 條之規│
│第1 之1 條第│法律，於本條例修正後修正其│後，就其所定數額提高為30倍│與否，而分別提│定折算後│
│1項、第2項) │罰金罰鍰數額或法律經全部修│。但72年6 月26日至94年1 月│高3 或30倍。  │等值，是│
│            │正而其罰金罰鍰數額未予變更│7 日新增或修正之條文，就其│              │以新法並│
│            │者，亦同。                │所定數額提高為3 倍。      │              │未較有利│
├──────┼─────────────┼─────────────┼───────┼────┤
│併科罰金刑下│罰金：（銀元）1 元以上。  │罰金：新臺幣1,000 元以上，│罰金刑之下限，│舊法有利│
│限變更 (刑法│                          │百元計算之。              │由銀元10元（經│        │
│第33條第5 款│                          │                          │提高）即新臺幣│        │
│)           │                          │                          │30元，提高為新│        │
│            │                          │                          │臺幣1 ,000元  │        │
├──────┼─────────────┼─────────────┼───────┼────┤
│易科罰金折算│犯最重本刑為5 年以下有期徒│犯最重本刑為5 年以下有期徒│易科罰金折算標│舊法有利│
│標準變更（修│刑以下之刑之罪，而受6 個月│刑以下之刑之罪，而受6 個月│準由銀元300 元│        │
│正前刑法第41│以下有期徒刑或拘役之宣告…│以下有期徒刑或拘役之宣告者│即新臺幣900 元│        │
│條第1項前段 │得以（銀元，下同）1 元以上│，得以新臺幣1,000 元、2,00│，提高為以新臺│        │
│、修正前罰金│3 元以下折算1 日，易科罰金│0 元或3,000 元折算1 日，易│幣1,000 元、2,│        │
│罰鍰提高標準│。依刑法第41條易科罰金…就│科罰金。                  │000 元、3,000 │        │
│條例第2條→ │其原定數額提高為100 倍折算│                          │元折算1 日    │        │
│現行刑法第41│1 日；法律所定罰金數額未依│                          │              │        │
│條第1項前段 │本條例提高倍數，或其處罰法│                          │              │        │
│）          │條無罰金刑之規定者，亦同。│                          │              │        │
├──────┼─────────────┴─────────────┴───────┴────┤
│整體比較結果│舊法較為有利                                                                    │
└──────┴────────────────────────────────────────┘


司法院資訊處製作；財團法人民間司法改革基金會備份。
